臺灣新竹地方法院民事判決  
110年度訴字第791號
原      告  田挺秀  

訴訟代理人  張宏暐律師
            林哲健律師
被      告  林妤璠  

訴訟代理人  孫瑞蓮律師
            蘇靖軒律師
上列當事人間請求清償借款事件，本院於民國111年5月18日辯論
終結，判決如下：
    主      文
被告應給付原告新臺幣貳佰伍拾柒萬伍仟元，及其中新臺幣貳佰
伍拾萬元自民國一一○年八月十一日起，另新臺幣柒萬伍仟元自
民國一一○年十二月三十一日起，均至清償日止，按週年利率百
分之五計算之利息。
原告其餘之訴駁回。
訴訟費用由被告負擔。
本判決第一項於原告以新臺幣捌拾伍萬玖仟元為被告供擔保後，
得假執行；但被告如以新臺幣貳佰伍拾柒萬伍仟元為原告預供擔
保，得免為假執行。
原告其餘假執行之聲請駁回。
    事實及理由
壹、程序部分：
一、按債務人對於支付命令於法定期間合法提出異議者，支付命
    令於異議範圍內失其效力，以債權人支付命令之聲請，視為
    起訴或聲請調解，民事訴訟法第519條第1項定有明文。查本
    院前依原告之聲請，核發110年度司促字第4372號支付命令
    予被告，嗣被告於法定期間內提出異議，本件即以原告支付
    命令之聲請，視為起訴，合先敘明。
二、次按訴狀送達後，原告不得將原訴變更或追加他訴，但請求
    之基礎事實同一、擴張或減縮應受判決事項之聲明、不甚礙
    被告之防禦及訴訟之終結者，不在此限，民事訴訟法第255
    條第1項第2、3、7款分別定有明文。本件原告起訴時原係以
    借貸之法律關係為請求權基礎，聲明請求被告應給付原告新
    臺幣(下同)250萬元，及自支付命令狀送達之翌日起至清償
    日止，按週年利率百分之5計算之利息。嗣於訴訟進行中，
    原告先後擴張及減縮請求之金額，並追加不當得利之請求權
    基礎，最終變更聲明為：被告應給付原告2,575,000元，及
    其中2,500,000元自民國110年8月11日起，其中75,000元自1
    10年11月30日起，均至清償日止，按週年利率百分之5計算
    之利息(見本院訴字卷第317頁)，核與前揭規定相符，自應
    准許。
貳、實體部分：
一、原告主張：
㈠、被告前因經商及購車之需要，陸續於附表所示之時間向原告
    借貸如附表所示之金額，合計借款260萬元。兩造未約定還
    款期限，原告於110年7月2日曾以板橋莒光郵局第164號存證
    信函催告被告返還借款250萬元，原告並就其餘10萬元部分
    ，以民事準備暨擴張聲明狀催告被告，惟被告迄今僅清償25
    ,000元。
㈡、若認兩造間並無消費借貸關係存在，被告既不爭執收受如附
    表所示之款項，或受有由原告代付購車款之利益，且原告因
    此受有損害，被告受該等利益又無法律上之原因，原告依民
    法第179條之規定得請求被告返還如附表所示之款項。
㈢、對被告抗辯所為之陳述：
　１兩造從未簽訂投資契約，被告亦未告知原告要投資之事業為
    何、如何經營、預期之獲利，更未曾向原告報告經營狀況，
    兩造於110年3月間之對話雖曾提及「投資」2字，並非代表
    雙方確實存在投資關係。反之，兩造於110年3月16日LINE對
    話中，明確提及借貸、還款、還款計畫等用語，可見雙方最
    終合意之法律關係為消費借貸。而被告提出之被證18錄音內
    容，亦曾提及「償還」2字，足證兩造間確實係存在借貸關
    係。另被告曾於110年4月20日設立福堯科技有限公司(以下
    簡稱福堯公司)，若原告匯款投資為真，原告於福堯公司是
    否應會有持股；甚且，被告於110年7月26日已將福堯公司之
    持股轉讓，並變更代表人為石恆杰，更無可能佐證原告係投
    資。至於110年5月16日提及之投資，則係因當時被告已不願
    意返還借款故意使用之用語。
　２縱令原告有追求被告之意，93萬元顯然遠超過一般男女追求
    過程所可能贈與之數額，且由兩造間之對話內容可知Mazda3
    係被告所欲購買，並由被告指示原告所訂購，並非原告無償
    贈與被告。
㈢、為此，爰依消費借貸及不當得利之法律關係，請求擇一為有
    利之判決，並聲明：被告應給付原告2,575,000元，及其中2
    ,500,000元自110年8月11日起，其中75,000元自110年11月3
    0日起，均至清償日止，按週年利率百分之5計算之利息。原
    告願供擔保，請准宣告假執行。
二、被告則以：
㈠、被告僅向原告借款10萬元，雙方未約定利息，且被告已清償2
    5,000元。附表編號3、4、8之購車款（合計金額93萬元）係
    原告為追求被告而贈與。附表編號2、5、6、7(合計157萬元
    )則係原告投資被告所經營事業之款項，均非借貸關係，原
    告實未舉證證明兩造間就逾10萬元部分存在消費借貸關係。
㈡、原告知悉被告投資之事業後，先於110年1月20日向被告表示
    會找訴外人即原告稱「JJ哥」之友人投資被告，又於110年2
    月16日表示有關投資之事，甚於110年5月16日被告向原告質
    問有關投資事宜時，原告亦未否認其有投資，可見原告確實
    知悉投資之事業與經營之狀況。至於原告主張被告於110年7
    月26日將福堯公司持股轉讓部分，則未能舉證證明之。
㈢、兩造於110年3月16日之LINE對話中雖曾提及借貸、還款、還
    款計畫，此乃係被告對於10萬元借款所為之意思表示，超過
    10萬元部分，係原告贈與以及投資之款項。被證18之錄音更
    可證明原告有投資被告一事。
㈣、答辯聲明：原告之訴駁回。如受不利之判決，願提供擔保請
    准宣告免為假執行。
三、原告主張其於110年1月15日起至110年4月23日止之期間，以
    匯款予被告或被告指示之人、交付現金等方式合計交付被告
    260萬元，明細如附表所示，及其中附表編號1為被告向原告
    借用，該筆借款被告尚積欠原告本金75,000元等情，業據原
    告提出匯款申請書、網路銀行轉帳紀錄、網路銀行交易明細
    、兩造line對話紀錄在卷可稽（各項證據卷頁如附表「證據
    卷頁」欄所示），並為被告所不爭執，堪信為真實。
四、原告另主張兩造就附表編號2至9所示之款項成立消費借貸契
    約，其已催告被告返還借款，以及倘認為兩造間無消費借貸
    關係存在，被告收受如附表所示之款項亦屬不當得利等節，
    則為被告所否認，並以前詞置辯，是本院應審酌之點厥為：
    ㈠、原告依消費借貸之法律關係及民法第478條之規定，請求
    被告返還借款2,575,000元，有無理由？㈡、如前項為無理由
    ，原告依民法第179條之規定，請求被告返還不當得利2,575
    ,000元，有無理由？茲分述如下：
㈠、原告依兩造間消費借貸之法律關係及民法第478條之規定，請
    求被告返還借款2,575,000元，為有理由：
　１按稱消費借貸者，謂當事人一方移轉金錢或其他代替物之所
    有權於他方，而約定他方以種類、品質、數量相同之物返還
    之契約，民法第474條第1項定有明文。原告主張兩造就附表
    所示之款項有消費借貸關係存在，為被告所否認，則原告應
    就借貸之意思表示相互合致之事實，負舉證之責任。
　２經查，被告於110年2月25日起至110年4月23日止之期間，因
    計畫創設電動汽車充電設備安裝之事業，而有取得資金、購
    車之需求，此為兩造不爭執之事實。依兩造商議被告創業資
    金來源過程中之line對話紀錄，被告於110年3月16日以訊息
    稱：「大哥上次說他覺得這不是他本行，所以他不管我要幹
    嘛，他用借貸的就好？如果有任何問題再請教他，只需要跟
    你講還款計畫（因為是借貸）」，110年3月17日再稱：「還
    款的部分，我傾向跟你討論，因為你是幫我的人」（見本院
    司促字卷第25頁、第55頁），足見於原告交付附表所示款項
    之初期，被告即明確表示其係以借貸之法律關係收受款項，
    且當時被告雖認資金係訴外人JJ哥提供予原告，惟不影響其
    以原告為契約相對人之意思。而關於借款之金額，被告於11
    0年3月16日以訊息稱：「四月我資金就想270，不要分次了
    ，決定要拼就好好做」，原告回覆：「真的有需要到300?」
    、「你整理一下所需資金預估表，預估月出納多少&收入多
    少、預備金多少，這樣我會比較好跟大哥開口」，被告再稱
    ：「我覺得還會超過」、「今天會去刻大小章，所以我第二
    筆資金4月要借了」；110年3月22日原告再稱：「我最多最
    多就是2-300」，被告則回覆：「這是最高上限？」；110年
    3月26日被告問：「所以是多少？」，原告：「300」，被告
    「好喔！」，原告：「陸續匯270給妳」，被告：「嗯，你
    安排就好，我沒意見」（見本院司促字卷第27至29頁）。上
    開對話中原告承諾陸續匯款之金額雖為270萬元，惟因於對
    話發生時，原告已於110年2月25日交付附表編號2之30萬元
    ，加計該筆款項後，堪認被告請求借用並經原告同意之金額
    為300萬元無訛。被告雖抗辯兩造間成立投資契約並非借款
    云云，並提出110年1月20日、110年2月16日、110年2月20日
    之line對話紀錄為證（見本院訴字卷第201至209頁），惟依
    上開110年3月16日至110年3月17日之對話紀錄可知，經兩造
    及訴外人JJ哥協商後，原告稱訴外人JJ哥投資被告乙節，已
    經兩造合意改為訴外人JJ哥借款予原告，再由原告借款予被
    告之法律關係，被告對此亦知之甚明；至於兩造110年4月16
    日、110年5月16日之line對話紀錄內容(見本院訴字卷第211
    至221頁)，則無從據以認定投資之關係存在，且於該段對話
    紀錄中，被告亦自承：「借錢的是我」等語（見本院訴字卷
    第217頁），故被告前揭抗辯，委無可採。
　３再觀諸兩造如附件所示之對話紀錄，原告於被告陸續匯款之
    過程中，仍持續表示其係以借貸之關係，請求原告交付300
    萬元款項。由此並可推知，兩造在對話紀錄中論及300萬元
    之款項，或稱該筆款項「包含於300萬元內」者，均係成立
    消費借貸關係：
　⑴附表編號2、4、5、6之62萬元
　　查被告於110年4月7日以line訊息表示其新創之公司預計登
    記資本額100萬元，原告則回覆稱：「哪來的100？目前為止
    只出現50，已經給你30了齁」，被告再回覆：「不是會有30
    0嗎」（見本院司促字卷第101頁），足見兩造協議之300萬
    元消費借貸契約包含附表編號2之30萬元，且因附表編號1之
    款項為兩造議定300萬元借款前之消費借貸關係，附表編號2
    之30萬元為300萬元借款之第一次交付。而原告於110年4月9
    日、110年4月12日交付合計20萬元予被告後，被告於110年4
    月17日傳訊予原告稱：「我目前拿了50」等語（見本院司促
    字卷第143頁），核與原告截至該日為止交付之金額50萬元
    之金額相符（即附表編號2、4、5）。嗣原告於110年4月20
    日匯款12萬元予被告，被告在110年4月22日彙算截至該日為
    止原告交付予伊之款項金額，並傳送「000-00-00-00」之計
    算式予原告（見本院司促字卷第163頁），其中之「50」即
    為附表編號2、4、5之50萬元；「12」即為附表編號6之12萬
    元。因此，附表編號2、4、5、6之62萬元款項屬於兩造間30
    0萬元消費借貸契約中借款之交付，應堪認定。被告雖抗辯
    附表編號4之賓士車輛訂金為原告贈與該車輛予被告，故兩
    造間不成立消費借貸關係云云，惟查，原告匯款支付上開訂
    金後即傳送交易紀錄截圖予被告，並稱：「你剩15萬元載（
    在）我這」（見本院司促字卷第119頁），即表示該第一批
    可交付被告之50萬元借款，經交付附表編號2、4之35萬元後
    尚餘15萬元之意思，且被告亦將該筆5萬元之款項納入300萬
    元借款額度計算，已如前述，足見兩造就賓士車輛訂金並未
    成立贈與契約，被告前揭抗辯並無足採。
  ⑵附表編號3、8之88萬元
　　次查，被告於110年4月6日經原告建議購買Mazda 3車款，取
    代原已屬意下訂之賓士A180車款後，請求原告代為訂購Mazd
    a 3車輛，原告於翌日傳送Mazda 3之詳細報價、保險契約內
    容予被告，兩造並商議該車輛價金之付款事宜，嗣商定貸款
    購車，每期還款由原告之銀行帳戶自動扣款，再由被告匯款
    予原告清償對銀行之借款等情，有兩造line對話紀錄在卷足
    憑(見本院司促字卷第91頁、第101至103頁)。而兩造就汽車
    貸款事宜討論後，被告於110年4月18日改提議：「然後是不
    是300-88？」、「所以意思是我也不用繳貸款、不用跑銀行
    嗎？」，即請求將購買Mazda 3車輛之88萬元價金全數納入3
    00萬元借款額度內，原告則回覆：「不用被車貸追著跑、不
    用對保」並同意被告之提議（見本院司促字卷第149頁）。
    原告在110年4月22日彙算其已交付之借款金額時，亦將此筆
    購車款88萬元納入其中，業如前述，堪認兩造就附表編號3
    、8之88萬元款項亦成立消費借貸契約。被告雖抗辯Mazda 3
    車輛係原告贈與被告，且原告於110年4月8日以line訊息稱
    ：「啊就真的是我買給你的啊」等語，惟該訊息係接續原告
    之訊息：「最後還有一個解套方式，買我的名字」，可見原
    告係於被告申請車貸之資格有疑義時，提議將Mazda 3車輛
    登記於其名下，再將該車輛借予被告使用，惟被告立即回覆
    ：「這個我想想，不妥，我就是不想麻煩別人啊」，拒絕原
    告上開提議（見本院司促字卷第107頁），故兩造間顯然未
    就Mazda 3車輛成立贈與契約。另原告同時間固贈與被告皮
    包、首飾、花束等物品追求原告，惟該等物品與車輛之價值
    顯屬有別，尚不得以此推論原告有將Mazda 3車輛贈與被告
    之意思。況且，110年6月29日錄音譯文亦顯示被告抗辯Mazd
    a 3車輛為原告贈與時，原告均堅決否認，並要求被告返還
    出賣該車輛所得之價金，並無被告抗辯原告同意被告賣車且
    保有價金之情形，本院自難據為有利被告之認定。
  ⑶附表編號7之100萬元
　　再查，被告因擬投標臺北市公共運輸處之電動汽車充電設備
    安裝工程需支出押標金，於110年4月21日請求原告交付款項
    ，原告於翌日銀行營業時間結束後匯款100萬元，該筆款項
    於110年4月23日入帳，此有兩造line對話紀錄在卷可稽（見
    本院司促字卷第161至165頁）。且被告請求此筆匯款時先傳
    送「000-00-00-00」向原告確認借款剩餘額度，經雙方交涉
    確認被告尚得借用150萬元，並經被告一再表示亟需款項後
    ，原告始同意匯款，堪認被告動用之款項與前述款項均屬於
    300萬元消費借貸契約之範圍。
　⑷綜上，兩造就附表編號1至8之款項(總金額260萬元)均成立消
    費借貸之法律關係，被告抗辯兩造就附表編號2、5、6、7之
    157萬元成立投資契約，及附表編號3、4、8之93萬元為原告
    所贈與之購車款云云，均無可採。
　４按借用人應於約定期限內，返還與借用物種類、品質、數量
    相同之物，未定返還期限者，借用人得隨時返還，貸與人亦
    得定1個月以上之相當期限，催告返還，民法第474條、第47
    8條定有明文。又依民法第229條第2項、第203條之規定，給
    付無確定期限者，債務人於債權人得請求給付時，經其催告
    而未為給付，自受催告時起，負遲延責任；其經債權人起訴
    而送達訴狀，或依督促程序送達支付命令，或為其他相類之
    行為者，與催告有同一之效力；應付利息之債務，其利率未
    經約定，亦無法律可據者，週年利率為百分之5。查附表編
    號1至8之260萬元為被告向原告借用，且就附表編號2至8合
    計250萬元部分，原告以板橋莒光郵局第164號存證信函催告
    被告返還借款，該存證信函於110年7月5日送達被告；另就
    附表編號1之10萬元部分，原告以民事準備暨擴張聲明狀催
    告被告返還借款，該書狀至遲已於110年11月30日之準備程
    序送達被告，有前揭存證信函、掛號郵件收件回執、準備程
    序筆錄存卷可參(見本院司促字卷第269至273頁、本院訴字
    卷第113至115頁)。又被告既抗辯附表款項中僅編號1之10萬
    元為消費借貸關係，則其抗辯已清償之25,000元，自係指定
    抵充該筆10萬元借款債務，依民法第321條規定，應依其指
    定對附表編號1借款債務發生清償效力。因此，被告對原告2
    50萬元借款債務之清償期為110年8月5日，其餘75,000元（1
    0萬元-25,000元）借款債務之清償期為110年12月30日，均
    堪以認定。原告依兩造間消費借貸之法律關係及民法第478
    條之規定，請求被告給付2,575,000元，及其中2,500,000元
    自110年8月11日起，其中75,000元自110年12月31日起，均
    至清償日止，按週年利率百分之5計算之利息，為有理由，
    逾此範圍之請求，則屬無據。
㈡、原告主張依民法第179條請求被告返還不當得利部分，與前揭
    訴訟標的核屬選擇合併關係，且就原告請求之2,575,000元
    本金部分本院已認原告全部有理由，而就本院駁回之部分利
    息請求，原告依民法第179條之不當得利返還請求權亦無從
    獲得更有利之判決，故本院毋庸審究原告此部分之主張。
五、綜上所述，原告依兩造間消費借貸之法律關係及民法第478
    條之規定，請求被告給付2,575,000元，及其中2,500,000元
    自110年8月11日起，其中75,000元自110年12月31日起，均
    至清償日止，按週年利率百分之5計算之利息，為有理由，
    應予准許，逾此範圍之請求，則無理由，應予駁回。　
六、兩造陳明願供擔保，聲請宣告假執行及免為假執行，經核原
    告勝訴部分，合於法律規定，爰分別酌定相當之擔保金額宣
    告之，至原告敗訴部分，其假執行之聲請已失所附麗，應併
    予駁回。
七、本件事證已臻明確，兩造其餘主張與攻擊防禦方法及所提證
    據，經審酌後認與本件判決之結果不生影響，爰不另一一論
    述，併此敘明。　　　
八、訴訟費用負擔之依據：原告敗訴部分甚微，依民事訴訟法第
    79條之規定命由被告負擔。　　
中　　華　　民　　國　　111 　年　　6 　　月　　15　　日
　　              民事第一庭  審判長法  官  李珮瑜
　　                                法  官  張百見
　　                                法  官  李宇璿
以上正本係照原本作成。
如對本判決上訴，須於判決送達後20日內向本院提出上訴狀。如
委任律師提起上訴者，應一併繳納上訴審裁判費。 
中　　華　　民　　國　　111 　年　　6 　　月　　15　　日
                                    書記官  王恬如
附表：
編號 時間 金額 交付方式 證據卷頁 1 110年1月25日   100,000元 交付現金予被告 本院訴字卷第101至109頁 2 110年2月25日   300,000元 匯款至被告帳戶 本院司促字卷第15頁 3 110年4月7日    30,000元 代被告刷卡支付Mazda3購車款（訂金） 本院司促字卷第19頁 4 110年4月9日    50,000元 代被告匯款支付賓士車購車款（訂金） 本院司促字卷第19頁 5 110年4月12日   150,000元 匯款至被告帳戶 本院司促字卷第15頁 6 110年4月20日   120,000元 匯款至被告帳戶 本院司促字卷第19頁 7 110年4月23日 (原告誤載為110年4月20日) 1,000,000元 匯款至被告帳戶 本院司促字卷第17頁 8 110年4月20日(原告誤載為110年4月23日)   850,000元 代被告匯款至支付Mazda3購車款 本院司促字卷第17頁  合計 2,600,000元   

附件：
１、110年4月9日（見本院司促字卷第121頁）
原告：我一直都有說有哦，目前我看到50。
被告：大哥說他不想要用分公司，用我借貸。借多少不甘他的
      事，是我自己承擔。後來想說好，就300聽你的，當初我
      有問你多久資金可以進來，你說一天。
２、110年4月18日（見本院司促字卷第149頁）
原告：你身上到底有多少錢？
被告：可能會有100，我想自己去青創。
原告：100萬，這個先不要，先緩一下，目前？
被告：這樣就不用跟你跟JJ哥借
...
被告：如果貸下來，就不用跟你們借了，這是完全不用靠別人的
      方式。
３、110年4月21日(見支付命令卷第49頁)
被告：000-00-00，馬3退掉吧！不買了。
原告：這不是你說不買就不買。
被告：我要標這個。　
原告：錢昨天入帳，代表確定要購車，不能退了，如果是訂金  
      跟頭款還可以退，已經全額付清了啦！
被告：錢我是借來創業的。那幫我賣掉000-00-00，賣83-85我都
　    可以接受。
原告：你自己去處理。 
４、110年5月12日（見本院司促字卷第183頁）
被告：然後大哥的部分，可以老實跟我說，到底有沒有意願幫  
      我，跟我借貸？
...
被告：但你不是一直沒拿到錢嗎
原告：如果沒有要借你，幹嘛轉100給我
...
被告：不是說5/1會再有嗎？
原告：我沒有再跟JJ哥聯絡。
...
被告：我看你PO沒錢。
原告：我是真的沒錢了啊，你說你要掌握在手裡，將上買車我決
      定的，哥只轉100給我。
被告：不是說300嗎？